【裁判字號】    90,訴,71
【裁判日期】    900801
【裁判案由】    違反毒品危害防制條例
【裁判全文】
臺灣花蓮地方法院刑事判決                              九十年度訴字第七一號
    公  訴  人  臺灣花蓮地方法院檢察署檢察官
    被      告  甲○○
右列被告因違反毒品危害防制條例案件，經檢察官提起公訴（八十九年度偵字第三三
六五號、八十九年度毒偵字第九三三、一三０九號），本院判決如左：
    主  文
甲○○連續施用第二級毒品，累犯，處有期徒刑拾月，扣案之吸食器壹組（八十九年
度檢總管字第六六八號）、吸管貳支、針筒壹支（八十九年度檢總管字第八六二號）
沒收銷燬之；又連續施用第一級毒品，處有期徒刑壹年，扣案之海洛因壹包（量微無
法秤重）及吸管壹支（八十九年度檢總管字第三二五號）沒收銷燬之。應執行有期徒
刑壹年捌月，扣案之吸食器壹組（八十九年度檢總管字第六六八號）、吸管貳支、針
筒壹支（八十九年度檢總管字第八六二號）、海洛因壹包（量微無法秤重）及吸管壹
支（八十九年度檢總管字第三二五號）沒收銷燬之。
    事  實
一、甲○○曾因煙毒案件，經台灣台北地方法院判處有期徒刑三年二月，後經台灣高
    等法院駁回上訴確定，甫於民國八十四年九月二十六日執行完畢，前又施用第一
    、二級毒品海洛因、安非他命案件，經送觀察、勒戒後，認無繼續施用毒品傾向
    ，由台灣花蓮地方法院檢察署檢察官於八十九年六月五日以八十九年度毒偵字第
    四三八號不起訴處分確定。詎其仍不知悔改，復基於施用第二級毒品安非他命之
    概括犯意，於八十九年七月十三日為警查獲採尿前九十六小時內某時及同年九月
    二十九日為警查獲採尿前九十六小時內某時，連續在不詳處所，以將第二級毒品
    安非他命置於吸食器內，再用火加熱產生氣體之方式，非法施用安非他命二次。
    復另行基於施用第一級毒品海洛因之概括犯意，於八十九年九月二十九日為警查
    獲採尿前二十六小時內某時起（起訴書誤載為九十六小時）及同年十月二十九日
    下午七時前二十六小時內某時（起訴書誤載為九十六小時），連續在不詳處所，
    施用海洛因二次。嗣於八十九年七月十三日下午四時許，在花蓮市○○○街一二
    一號五樓之二，為警查獲，並扣得吸食器一組、使用過針筒二支、未使用過針筒
    二支；於同年九月二十九日下午四時四十分許，在上址為警查獲，並扣得吸管二
    支、針筒一支；又於同年十月二十九日下午四時五十分許，在花蓮市○○○街二
    八八號前，為警查獲，並扣得第二級毒品海洛因一包（含袋重○‧二公克）、吸
    管一支。經依台灣花蓮地方法院八十九年度毒聲字第一０一四號裁定送觀察、勒
    戒後，認有繼續施用毒品之傾向，經臺灣花蓮地方法院八十九年度毒聲字第一二
    ○四號裁定令入戒治處所施以強制戒治一年。
二、案經花蓮縣警察局及花蓮縣警察局花蓮分局移送台灣花蓮地方法院檢察署檢察官
    偵查起訴。
    理  由
一、訊據被告甲○○矢口否認有右揭施用第一、二級毒品之犯行，辯稱：其並未施用
    安非他命及海洛因，可能係因口腔腫瘤，有吃止痛藥及打鎮定劑，藥是在藥房買
    的，可能係藥物反應等語。經查被告第一次為警查獲時，經警採集其尿液送花蓮
    縣衛生局檢驗，係呈嗎啡及安非他命陽性反應，後送複驗，僅呈安非他命陽性反
    應等情，有花蓮縣衛生局煙毒尿液檢驗成績書及慈濟醫學院濫用藥物檢驗中心檢
    驗總表各一份在卷可參。而第二次為警查獲，其尿液送驗，則呈嗎啡及安非他命
    陽性反應；第三次為警查獲，其尿液送驗，係呈嗎啡陽性反應等情，亦有花蓮縣
    衛生局煙毒尿液檢驗成績書二紙及慈濟大學濫用藥物檢驗中心檢驗總表一份附卷
    可參。又扣案之海洛因一包（包裝重０．一九公克）經鑑定結果係含有第一級毒
    品海洛因成分，量微無法秤重等情，有法務部調查局九十年一月二日鑑定通知書
    一紙在卷可參。再第一次查獲所扣得之吸食器經檢驗結果有甲基安非他命殘留，
    使用過之針筒二支無毒品反應；第二次查獲所扣得之針筒一支及吸管二支有甲基
    安非他命殘留；第三次查獲扣案之吸管一支則有海洛因殘留等情，亦有法務部調
    查局九十年六月十四日檢驗通知書一紙附卷足憑，是被告有施用第一級毒品海洛
    因及第二級毒品安非他命之犯行，甚為明確。況且海洛因及安非他命係屬違禁物
    品，縱因醫療目的而需使用，亦需經醫生診斷後，始由醫師開立處分給予病人使
    用，不可能未經醫師診斷，而可自行在一般藥局購買使用，是被告所辯，顯不足
    採。按海洛因經注射入人體後，約百分之八十於二十四小時內自尿中排出，一般
    而言，尿液中能否驗出嗎啡陽性反應與其投與量、投與途徑、個人體質、採尿時
    間及檢驗方式之靈敏度有關，國外曾有文獻報告注射六毫克之海洛因鹽酸鹽，其
    代謝物嗎啡之平均可檢出時限約為二十六小時；而甲基安非他命經口服投與後約
    百分之七十於二十四小時內自尿中排出，約百分之九十於九十六小時內自尿中排
    出，由於目前國內尿液中甲基安非他命之檢驗僅為鑑定其是否呈陽性反應尚未定
    其含量，且甲基安非他命成分之檢出與其投與方式、投與量、個人體質、採尿時
    間與檢測儀器之精密度等諸多因素有關，因此僅憑尿液中呈安非他命陽性反應，
    並無法確實推算吸食時間距採集時間之長短，惟依上述資料推斷，最長可能不超
    過四日等情，此有行政院衛生署藥物食品檢驗局（八一）藥檢壹字第八一一四八
    八五、一一五六號函釋可參。又被告係於八十九年七月十三日、八十九年九月二
    十九日及同年十月二十九日下午七時許，經警採尿等情，有偵辦毒品危害防制條
    例案嫌犯編號對照表二張及偵辦麻醉藥品檢肅煙毒條例等案嫌疑犯姓名基本資料
    編號對照表一張在卷可參，是其施用海洛因及安非他命之時間應各為採尿前二十
    六小時及九十六小時前內某時。又其前因施用第一、二級毒品海洛因、安非他命
    案件，經送觀察、勒戒後，認無繼續施用毒品傾向，由台灣花蓮地方法院檢察署
    檢察官於八十九年六月五日以八十九年度毒偵字第四三八號不起訴處分確定，有
    台灣花蓮地方法院檢察署刑案資料查註紀錄表一份在卷可參；被告於五年內再犯
    毒品危害防制條例第十條第一、二項之罪，再依本院八十九年度毒聲字第一０一
    四號裁定送觀察、勒戒後，認有繼續施用毒品之傾向，經臺灣花蓮地方法院八十
    九年度毒聲字第一二○四號裁定令入戒治處所施以強制戒治一年，亦有台灣高等
    法院被告全國前案紀錄表、台灣花蓮看守所八十九年十一月十日花所總字第二九
    八一號函附有繼續施用毒品傾向證明書各一份附卷足憑，本件事證明確，被告犯
    行堪予認定。
二、核被告所為，係犯毒品危害防制條例第十條第一項施用第一級毒品罪及同條第二
    項施用第二級毒品罪。其施用前後持有海洛因、安非他命之低度行為，應為施用
    海洛因、安非他命之高度行為所吸收，均不另論罪；又其先後二次施用海洛因、
    安非他命之犯行，時間緊接，所犯係構成要件相同之罪，均顯係基於概括犯意而
    為之，應各依連續犯之規定論以一罪，並加重其刑。其所犯上開二罪，犯意各別
    、行為互殊，應予分論併罰。被告曾因煙毒案件，經台灣台北地方法院判處有期
    徒刑三年二月，後經台灣高等法院駁回上訴確定，於八十四年九月二十六日執行
    完畢，此有台灣高等法院被告全國前案紀錄表一份附卷可稽，其於五年內，再犯
    施用第二級毒品安非他命之有期徒刑以上之罪，應依累犯之規定，遞加重其刑（
    施用第一級毒品部分，已逾五年，不構成累犯）爰審酌被告犯罪之動機、手段、
    所生之危害、施用毒品之次數，及事後否認犯行等一切情狀，量處如主文所示之
    刑，並定其應執行刑。扣案之吸食器一組（第一次查獲，八十九年度檢總管字第
    六六八號）、吸管二支、針筒一支（第二次查獲，八十九年度檢總管字第八六二
    號）、海洛因一包（量微無法秤重）及吸管一支（第三次查獲，八十九年度檢總
    管字第三二五號），經檢驗結果均有第一級毒品海洛因或第二級毒品安非他命之
    反應，已如前述，係屬查獲之毒品（因毒品與所附著之物品不易析離，就附著之
    物品併予宣告沒收銷燬之），依法應宣告沒收銷燬之。至第一次查獲之針筒四支
    ，無毒品反應，已如前述，亦無證據證明，係被告預供犯罪之用之物，無從宣告
    沒收，附此敘明。
據上論斷，應依刑事訴訟法第二百九十九條第一項前段，毒品危害防制條例第十條第
一項、第二項、第十八條第一項前段，刑法第十一條前段、第五十六條、第四十七條
、第五十一條第五款，判決如主文。
本案經檢察官李子春到庭執行職務
中      華      民      國      九十    年      八      月      一      日
                                臺灣花蓮地方法院刑事庭
                                    法  官  李  世  華
右正本證明與原本無異。
如對本判決不服，應於送達後十日內，向本院提出上訴狀。（應抄附繕本）
                                    法院書記官
中      華      民      國      九十    年      八      月      三      日
附錄本判決論罪之法律條文：
毒品危害防治條例第十條第一項、第二項：
施用第一級毒品者，處六月以上五年以下有期徒刑。
施用第二級毒品者，處三年以下有期徒刑。
毒品危害防制條例第十八條第一項前段：
查獲之毒品及專供製造或施用毒品之器具，不問屬於犯人與否，均沒收銷燬之。


司法院資訊處製作；財團法人民間司法改革基金會備份。
